【裁判字號】    90,訴,56
【裁判日期】    900531
【裁判案由】    毒品危害防制條例
【裁判全文】
台灣苗栗地方法院刑事判決                              九十年度訴字第五六號
    公  訴  人  臺灣苗栗地方法院檢察署檢察官
    被      告  甲○○
右列被告因違反毒品危害防制條例案件，經檢察官提起公訴（九十年度毒偵字第五六
號），本院判決如左：
    主  文
甲○○施用第一級毒品，累犯，處有期徒刑捌月。
扣案之第一級毒品海洛因含袋重零點肆公克沒收銷燬之；針筒貳支沒收之。
    事  實
一、甲○○前曾於民國八十三年間違反麻醉藥品管理條例案件，經臺灣新竹地方法院
    判處有期徒刑四月確定，甫於八十三年六月六日執行完畢，又因施用毒品案件，
    經本院先後裁定送觀察、勒戒後，認無繼續施用毒品之傾向，經臺灣苗栗地方法
    院檢察署檢察官分別於八十七年十一月十八日以八十七年度偵字第四六八五號、
    第四六八八號，及八十八年四月十八日以八十八年度偵字第一一一七號不起訴處
    分確定。詎其於前開不起訴處分後五年內，又於八十八年五月二十四日下午三時
    三十分許查獲前之某時點，在苗栗縣造橋鄉龍昇村九鄰潭內二一號住處施用第一
    級毒品海洛因，嗣於同日下午三時三十分許，在上開住處查獲，並扣得針筒二支
    、第一級毒品海洛因（含袋重○‧四公克）一包。
二、案經臺灣苗栗地方法院檢察署檢察官自動檢舉偵查起訴。
    理  由
一、右揭犯罪事實，業據被告甲○○於警訊及本院審理時坦承不諱，並有第一級毒品
    海洛因（含袋重○‧四公克）一包及施用海洛因之針筒二支扣案可稽，且被告經
    警採集之尿液送鑑結果，發現確有嗎啡陽性反應，有苗栗縣衛生局煙毒尿液檢驗
    成績書一紙在卷可憑。扣案之海洛因經送法務部調查局檢驗結果，確檢出海洛因
    成份，淨重○‧二二公克，亦有該局出具之八十八年六月二十九日（八八）陸字
    第八八一六六六六○號鑑定通知書在卷可證（見八十八年度偵字第二八一一號偵
    查卷第五○頁）。而海洛因係嗎啡經化學合成之半人工合成品，其藥（毒）性高
    於嗎啡，經吸食或施打進入人體，藉由人體解毒系統之新陳代謝，分解成藥（毒
    ）性較低之嗎啡，由尿液排出人體，故於尿液以嗎啡成份檢出，一般人注射海洛
    因或嗎啡後，經由體內吸收代謝約三十分鐘內開始排入尿中，而以最初六至十二
    小時排泄量最多，約有百分之七十五之毒品可在注射後二十四小時內陸續由尿中
    排出體外，剩餘量可能在數日內分別排出體外，其中煙毒反應能否檢出，需視其
    施打量而定，施打量多者，於施打後四、五日仍有可能檢出煙毒反應，施打量少
    者，可能在二十四小時後即難檢出煙毒反應，此有法務部調查局（八二）陸字八
    ○三一四八七號函可資參照。故本件被告於八十八年五月二十五日上午九時為警
    採尿之前二十四小時內之某時點（不含為警查獲後），施用第一級毒品海洛因之
    事實，應堪認定。次查被告前分別於八十七年、八十八年間因施用毒品案件，經
    本院裁定送觀察、勒戒後，認無繼續施用毒品之傾向，而先後經臺灣苗栗地方法
    院檢察署檢察官於八十七年十一月十八日以八十七年度偵字第四六八五、四六八
    八號及八十八年三月二日以八十八年度偵字第一一一七號為不起訴處分確定在案
    ，此有臺灣苗栗地方法院檢察署刑案資料查註紀錄表、臺灣高等法院被告全國前
    案紀錄表及臺灣高等法院檢察署刑案紀錄簡覆表各一件在卷可按，足徵被告之自
    白確與事實相符。本件事證明確，被告犯行堪予認定，應依法論科。
二、查海洛因為毒品危害防制條例第二條第二項第一款所定之第一級毒品。又犯毒品
    危害防制條例第十條之罪者，依同條例第二十條第一項規定，檢察官應先將被告
    送勒戒處所觀察、勒戒，經觀察、勒戒後而無繼續施用毒品傾向之特定情形下，
    始得由檢察官為不起訴處分，除此情形外，被告倘有繼續施用毒品行為，仍應依
    刑事訴訟程序追訴處罰，此觀同條例第二十條第三項規定不起訴處分後五年內再
    犯或三犯以上者，不適用同條第二項得由檢察官為不起訴處分之規定即明。查被
    告前於八十七年間因施用毒品案件，經送勒戒處所觀察、勒戒後，認無繼續施用
    毒品傾向，已由臺灣苗栗地方法院檢察署檢察官為不起訴處分，被告復於八十八
    年間二犯毒品危害防制條例案件，經再送觀察勒戒，亦認無繼續施用毒品傾向，
    由臺灣苗栗地方法院檢察署檢察官再為不起訴處分後，其於五年內再行於八十八
    年五月二十四日下午三時三十分前之某時點，施用第一級毒品海洛因一次，所為
    係違反毒品危害防制條例第十條第一項之施用第一級毒品罪。其施用毒品前後非
    法持有毒品之低度行為，應為施用之高度行為所吸收，不另論罪。末查被告前曾
    於八十三年間因違反麻醉藥品管理條例案件，經臺灣新竹地方法院判處有期徒刑
    四月確定，於八十三年六月六日執行完畢，此有臺灣高等法院檢察署刑案紀錄簡
    覆表一件存卷可考，其前受有期徒刑執行完畢，於五年以內再犯本件最重本刑有
    期徒刑以上之罪，為累犯，應依刑法第四十七條之規定加重其刑。爰審酌被告非
    法施用第一級毒品海洛因，對個人身心戕害甚鉅，且前已因施用毒品案件，二度
    觀察、勒戒後經檢察官為不起訴處分確定，又三犯本件施用毒品犯行，顯未因前
    所受之觀察、勒戒處分而決心改過，非以隔離方式恐無法收矯正之效，惟念其於
    本院審理時尚能坦承犯行及其本件施用毒品行為之情節輕重等一切情狀，量處如
    主文所示之刑。
三、扣案之海洛因一包（含袋重○‧四公克），係查獲之毒品，應依毒品危害防制條
    例第十八條第一項前段之規定沒收銷燬之。而扣案之針筒二支，雖為被告所有供
    施用海洛因所用之物，業經被告供承在卷，然非專供施用毒品之器具，爰依刑法
    第三十八條第一項第二款宣告沒收。至公訴人聲請沒收之美娜水一瓶，經查並未
    扣案，有苗栗縣警察局竹南分局刑事案件報告書、警訊筆錄、本院九十年保管字
    第八七號扣押物品清單在卷可稽，且乏證據證明係被告所有供犯罪之用，又非違
    禁物，本院無從宣告沒收，併此敘明。
據上論斷，應依刑事訴訟法第二百九十九條第一項前段，毒品危害防制條例第十條第
一項、第十八條第一項前段，刑法第十一條前段、第四十七條、第三十八條第一項第
二款，判決如主文。
中    華    民    國    九十      年      五        月      三十一      日
                                    臺灣苗栗地方法院刑事第二庭
                                        法  官  陳  慧  萍
右正本證明與原本無異。
如不服本判決，應於送達後十日內向本院提出上訴狀(須附繕本)，上訴於台灣高等法
院台中分院。
                                        書記官  陳  建  分
中    華    民    國    九十      年      五        月      三十一      日
附錄論罪科刑法條
毒品危害防制條例第十條第一項：
施用第一級毒品者，處六月以上五年以下有期徒刑。


司法院資訊處製作；財團法人民間司法改革基金會備份。
